臺灣板橋地方法院刑事判決　　　　　　　　　　　　九十三年度交簡上字第七九號
　　上　訴　人
　　即?被　告　乙○○
右列上訴人因過失傷害案件，不服本院九十三年度交簡字第五一六號，中華民國九十
三年七月十四日第一審判決（聲請簡易判決處刑案號：九十三年度偵字第九六四七號
），提起上訴，本院管轄之第二審合議庭判決如左：
    主  文
原判決撤銷。
乙○○因過失傷害人，處拘役拾日，如易科罰金，以佰元折算壹日。
    事  實
一、乙○○於民國九十三年二月二十五日下午五時許，駕駛車牌號碼為五Ｃ─一０六
    三號之自用小客車，沿臺北縣中和市○○街往安平路方向行駛，行經中安街二一
    ０號前時，本應注意車前狀況，並隨時採取必要之安全措施，而依當時天氣晴朗
    、暮光、視距良好、路面乾燥、無缺陷及障礙物等情，又無不能注意之情事，竟
    於預見其車前方行人黃彥誠（民國八十二年六月十七日生）佇立於中安街二一０
    號路邊欲橫越馬路之情況下，疏未注意採取隨時可閃避或煞停之必要安全措施，
    即冒然驅車前進，致其自小客車之右後視鏡與亦未注意左右來車，即穿越馬路之
    黃彥誠身體發生擦撞，使黃彥誠倒地受有顏面、左眼眶、頸部、上下唇多處挫傷
    及上右門牙及上左門牙斷裂、左上側門牙有明顯裂紋等傷害。
二、案經被害人黃彥誠之父甲○○訴由臺灣板橋地方法院檢察署檢察官偵查起訴。
    理  由
一、訊據上訴人即被告乙○○固坦承其於前揭時、地駕車與被害人黃彥誠發生擦撞，
    並使被害人受有前開傷害等情，惟矢口否認有何過失傷害犯行，辯稱：伊行經肇
    事路段前約五、六十公尺處即已注意到被害人，並靠近中心線減速行駛，不料被
    害人因其父即告訴人甲○○在對面車道呼叫被害人，竟突然橫越馬路，因而撞及
    伊車之右後視鏡，伊並無過失；另被告已與被害人達成和解且具狀撤回告訴，詎
    因原審未合法通知被告開庭逕行宣判導致逾期和解云云。經查：
  (一)臺北縣政府警察局中和分局交通事故談話紀錄表中所載告訴人即目擊證人甲○○
    向警員所為之陳述（參見九十三年度偵字第九六四七號偵查卷第八頁），道路交
    通事故現場圖、道路交通事故調查報告表(一)、(二)上所載警員在事故現場觀察、測
    量所得之內容，天主教耕莘醫院永和分院九十三年二月二十六日診斷證明書、興
    南牙醫聯合診所診斷證明書上開立醫師所為診斷意見之表達，性質上雖均屬被告
    以外之人於審判外之言詞或書面陳述，然經本院於審判期日提示被告後，被告就
    證據能力方面並未聲明異議，且本院審酌：本件為單純之交通事故，到場處理
    之警員並無破案或績效方面之壓力，衡情當無偏頗之虞；警員及開立診斷證明
    書之醫師與被告及告訴人、被害人方面並無跡象顯示有何怨隙或利害關係，一般
    而言，立場應屬中立；告訴人甲○○本身為目擊證人，於案發後記憶猶新之情
    況下所為之陳述，有一定之證據價值；被告對於前開現場圖、調查報告表以及
    診斷證明書所欲證明之待證事實並不爭執，另對告訴人甲○○於前開談話紀錄表
    中所述，除「告訴人是否有在對街呼喚被害人」、「究竟是被告車輛右後視鏡撞
    及被害人、還是被害人撞及被告車輛右後視鏡」此兩項與本件過失判定無重要關
    聯性之爭點外，其餘亦不否認等情，認為引用上開審判外之言詞或書面陳述作為
    證據應屬適當，依刑事訴訟法第一百五十九條之五規定，上開證據即有證據能力
    。另臺灣省臺北縣區車輛行車事故鑑定委員會九十三年六月十八日北鑑字第九三
    ０六三一號鑑定意見書性質上雖亦屬被告以外之人於審判外之書面陳述，但上開
    鑑定委員會係鑑定機關，依刑事訴訟法第二百零六條第一項之規定，本得以書面
    之方式報告，屬於法定之傳聞例外情形，自亦有證據能力，合先敘明。
  (二)右揭被告駕車行經事故地點，其右後視鏡與欲橫越馬路之被害人發生擦撞，使被
    害人受有顏面、左眼眶、頸部、上下唇多處挫傷及上右門牙及上左門牙斷裂、左
??上側門牙有明顯裂紋之傷害等事實，業據被告坦承不諱，核與告訴人甲○○於警
    訊時之指訴相符（參見前揭交通事故談話紀錄表），並有道路交通事故現場圖、
    道路交通事故調查報告表(一)、(二)、天主教耕莘醫院永和分院九十三年二月二十六
    日診斷證明書、興南牙醫聯合診所診斷證明書影本各一紙及事故現場暨車損照片
    十一幀附卷可稽，應堪認為真實。
  (三)本件被告自承於行經事故地點前約五、六十公尺時，即看到被害人等語（參見本
    院九十三年九月三日準備程序筆錄），並且直覺可能會過馬路（參見九十三年八
    月三十日上訴答辯狀），於警訊中亦稱：「我沿中安街往安平路方向行駛，行駛
    至中安街二００號時有看到一位小孩站於路旁欲過馬路。」等語（參見前揭偵查
    卷第七頁之交通事故談話紀錄表），是被告於行經事故地點前五、六十公尺時，
    即已注意到被害人欲穿越馬路此種危險狀況甚明。另告訴人甲○○於警訊中稱：
    「對方（即指被告）車子未移。」等語（參見前揭交通事故談話紀錄表），而依
    前揭偵查卷第九頁及第十頁上方之現場照片三幀觀之，被告車輛靜止時之右後視
    鏡與路旁停放機車尾端之距離，約有一公尺多之距離，供一般行人靠邊行走綽綽
    有餘（可對照相片中之交通警員），被害人竟然會與被告車輛發生擦撞，參以其
    父親即告訴人當時在對街等情，顯然被害人應已開始跨步穿越馬路無疑，亦即前
    述被告所注意到之危險情況已經確實發生，應堪認定。
  (四)至於被告注意到此種車前危險狀況時，自稱所採取之安全措施為靠近中心線減速
    行駛，且當時車速並未超過二十公里等語（參見前揭本院準備程序筆錄），然依
    其於警訊中所述：「（發現危害狀況時距離對方多遠？採取何種反應措施？）大
    約四公尺，我將方向盤往左邊打。」等情（參見前揭交通事故談話紀錄表）觀之
    ，其係於距離被害人四公尺處發現被害人已經開始跨步穿越馬路，不論究竟係被
    告車輛撞及被害人，抑或係被害人於被告車輛煞停後撞及被告車輛，渠等既然仍
    發生擦撞，顯然被告之車輛至少仍行駛四公尺方完全煞停。而肇事地點為柏油路
    面、路面乾燥，有交通事故調查報告表(一)乙份在卷可參，依卷附一般公路汽車煞
    車距離、行車速度對照表所載，縱使以鋪設三年以上之乾燥瀝青路面作為基準，
    在時速二十五公里時，所需的煞車距離僅為三點四公尺，被告竟需約四公尺方煞
    停，可見被告稱其車速未超過二十公里云云，並非可採。再由前揭偵查卷第九頁
    下方之照片觀之，被告既稱發現被害人穿越馬路時將方向盤往左打，故於照片中
    被告車輛左前車輪跨越道路中線應係臨時向左轉之緣故，照片中其右後車輪之位
    置方為原來行駛之處，而該右後車輪與路旁停放機車尾端之距離，事實上亦僅約
    略可供一名行人通行（可參照相片中之交通警察），並無特別放寬緩衝距離之情
    形，故被告稱其有特別靠近路面中線行駛，亦無實據。按道路交通安全規則第一
    百零一條第五款之規定，汽車超車時，應與前車保持半公尺以上之間隔超過，此
    項規定還是針對「同向」行駛之情況，本案中被告既已預知被害人將「橫向」穿
    越馬路，該處路面中線亦僅為行車分向線，並非絕對不得跨越行駛，按理更應保
    持超過半公尺之緩衝距離，方能保障彼此之安全，詎被告既未以隨時可煞停之速
    度行駛，復未於將通過被害人時，保持足夠之安全間隔距離以致與被害人發生擦
    撞，是被告在已預見車前之危險狀況下，並未採取足夠之必要安全措施，至為灼
    然。
　(五)按汽車行駛時，駕駛人應注意車前狀況及兩車併行之間隔，並隨時採取必要之安
?  全措施，道路交通安全規則第九十四條第三項定有明文，被告駕車自應注意上開
?  道路交通安全規定，且依卷附交通事故調查報告表記載，肇事當時天氣晴朗、暮
?  光、視距良好、路面乾燥、無缺陷及障礙物，又無不能注意之情事，被告駕車行
??經肇事地點之際，雖預見其車前方之被害人黃彥誠欲橫越馬路已，但疏未注意採
??取使其車速達可隨時煞停或預留足夠閃避間隔之必要安全措施，即冒然驅車前進
??，以致肇事，其駕駛行為顯有過失。本件經送臺灣省臺北縣區車輛行車事故鑑定
??委員會鑑定肇事責任，亦同認「幼童黃彥誠穿越馬路未注意左右來車為肇事主因
??。乙○○駕駛自小客車未注意車前狀況為肇事次因」，有該委員會九十三年六月
??十八日北鑑字第九三０六三一號鑑定意見書一份在卷可憑。又被害人黃彥誠確因
??本件車禍受有前開傷害，已如前述，則被告之過失行為與告訴人所受傷害間，具
??有相當因果關係，要無疑義，縱令被害人未注意左右來車即冒然穿越馬路亦與有
??過失，仍無解於被告之過失情節。綜上所述，本案事證已臻明確，被告犯行洵堪
??認定。
  (六)本案係經檢察官聲請以簡易判決處刑，縱使被告未於偵查中自白犯罪，然原審法
    院依現存之證據認為已足認定被告之犯罪成立，依刑事訴訟法第四百四十九條第
    一項之規定，本得不經通常審判程序，逕以簡易判決處刑，非有必要，亦無庸於
    處刑前傳喚被告，是被告認為原審未經合法通知開庭即逕行判決係違背法令，並
    執之以為上訴理由，顯非可採。
  (七)末按告訴乃論之罪，告訴人於第一審言詞辯論終結前得撤回告訴，刑事訴訟法第
    二百三十八條第一項定有明文，其立法意旨乃在限制告訴乃論之罪撤回告訴之時
    期，第一審言詞辯論終結後，因審理業臻成熟，適於為判決，故不許於言詞辯論
    終結後撤回，以免肇致告訴人操縱訴訟程序及輕視裁判之流弊，本案於原審為簡
    易判決處刑之際，雖未經言詞辯論之程序，然既經原審認為審理業臻成熟，適於
    為判決，而於九十三年七月十四日為實體之判決，揆諸前揭避免告訴人操縱訴訟
    程序之法理，自無允許告訴人於原審曾為實體判決之後撤回告訴，本件撤回告訴
    既係於原審為實體判決之後，當不生撤回告訴之效力，附此敘明。
二、核被告所為，係犯刑法第二百八十四條第一項之普通過失傷害罪。原審以被告犯
    行明確，依法論罪科刑，原非無見，惟查被告於原審判決後，業與被害人黃彥誠
    於九十三年七月二十日達成和解並賠償完畢，有臺北縣中和市調解委員會九十三
    年度刑調字第九七七號調解筆錄乙份附卷可稽，並經本院調取本院九十三年度板
    核字第六六一五號調解書呈請審核卷宗核閱屬實，原審未及審酌此節，是被告上
    訴意旨認其並無過失及原審未合法通知開庭部分，雖無理由，業如前述，但指稱
    已與被害人和解，請求從輕量刑部分，應認為有理由，爰將原判決撤銷，而由本
    院管轄之第二審合議庭自為判決。本院爰審酌被告前僅有違反選罷法之前科，有
    臺灣高等法院被告全國前案紀錄表乙份在卷可按，素行尚可，其雖未注意採取足
    夠之必要安全措施，但僅為本件事故之肇事次因、過失程度輕微、被害人所受之
    傷勢尚非重大且與有過失、被告犯罪後雖未承認過失但坦承主要事實經過，且已
    與被害人達成和解、賠償損失等一切情狀，量處如主文所示之刑，並諭知易科罰
    金之折算標準。
據上論斷，應依刑事訴訟法第四百五十五條之一第一項、第三項、第三百六十九條第
一項前段、第三百六十四條、第二百九十九條第一項前段，刑法第二百八十四條第一
項前段、第四十一條第一項前段，罰金罰鍰提高標準條例第一條前段、第二條，判決
如主文。
本案經檢察官郭學廉到庭執行職務。
中　　　華　　　民　　　國　　九十三　　年　　 十二 　　月　　　十　　　日
                                臺灣板橋地方法院交通法庭
                                    審判長法　官  陳  財  旺
                                          法　官  李  幼  妃
                                          法　官  張  紹  省
右正本證明與原本無異。
本件不得上訴。
                                          書記官  周  雅  玲
中　　　華　　　民　　　國　　九十三　　年　　 十二 　　月　　　十　　　日
附錄本案論罪科刑法條全文：
刑法第二百八十四條第一項
因過失傷害人者，處六月以下有期徒刑、拘役或五百元以下罰金。致重傷者，處一年
以下有期徒刑、拘役或五百元下罰金。
